【裁判字號】    99,消債聲,13
【裁判日期】    990804
【裁判案由】    聲請裁定免責
【裁判全文】
臺灣屏東地方法院民事裁定            99年度消債聲字第13號
聲  請  人
即 債 務人  丙○○
代  理  人  徐豐益律師
相  對  人
即債權人    台新國際商業銀行股份有限公司
法定代理人  乙○○
代  理  人  己○○
相  對  人
即 債 權人  國泰世華商業銀行股份有限公司
法定代理人  丁○○
代  理  人  癸○○
相  對  人
即 債 權人  香港商香港上海豐銀行股份有限公司
法定代理人  戊○○
相  對  人
即 債 權人  大眾商業銀行股份有限公司
法定代理人  庚○○
代  理  人  辛○○
相  對  人
即 債 權人  誠第二資產管理股份有限公司
法定代理人  甲○○
相  對  人
即 債 權人  荷商荷蘭銀行股份有限公司台北分公司
法定代理人  壬○○
上列當事人聲請消費者債務清理事件，本院裁定如下：
    主  文
債務人丙○○不免責。
    理  由
一、按法院裁定開始清算程序後，債務人有薪資、執行業務所得
    或其他固定收入，而普通債權人之分配總額低於債務人聲請
    清算前二年間，可處分所得扣除自己及依法應受其扶養者所
    必要生活費用之數額者，法院應為不免責之裁定，但債務人
    證明經普通債權人全體同意者，不在此限，消費者債務清理
    條例第133 條定有明文。揆其立法理由係為免債務人濫用清
    算程序以獲免責，並敦促有清償能力者，利用薪資、執行業
    務所得或其他固定收入清償債務而免責，爰以債務人聲請清
    算前2 年間，可處分所得扣除自己及依法應受其扶養者所必
    要生活費用之數額為計算基礎，以為裁定免責之依據，進而
    保障債權人可受最低清償。又按債務人有下列各款情形之一
    者，法院應為不免責之裁定，但債務人證明經普通債權人全
    體同意者，不在此限：一、於七年內曾依破產法或本條例規
    定受免責；二、隱匿、毀損應屬清算財團之財產，或為其他
    不利於債權人之處分；三、捏造債務或承認不真實之債務；
    四、因浪費、賭博或其他投機行為，致財產顯然減少或負擔
    過重之債務，而生開始清算之原因；五、於清算聲請前一年
    內，已有清算之原因，而隱瞞其事實，使他人與之為交易致
    生損害；六、明知已有清算原因之事實，非基於本人之義務
    ，而以特別利於債權人中之一人或數人為目的，提供擔保或
    消滅債務；七、隱匿、毀棄、偽造或變造帳簿或其他會計文
    件之全部或一部，致其財產之狀況不真確；八、故意於財產
    及收入狀況說明書為不實之記載，或有其他故意違反本條例
    所定義務之行為，消費者債務清理條例第134 條定有明文。
二、經查：
(一)、債務人聲請消費者債務清理事件，前經本院裁定開始更生程
    序，然因債務人所提之更生方案始終未能獲得債權人會議可
    決，且其並未有薪資、執行業務所得或其他固定收入，不符
    合由法院逕自認可更生方案之要件，而經本院以98年度消債
    清字第68號裁定開始清算程序後，因債務人之清算財團之財
    產不敷清償清算程序費用，本院乃以98年度司執消債清字第
    45號裁定終止清算程序確定在案，足認相對人之普通債權人
    均未受償任何金額。
(二)、依債務人最近數年消費紀錄顯示，債務人積欠債務主要因為
    密集、頻繁的使用信用卡預借現金，其中對於台新國際商業
    銀行股份有限公司更是於94年7 月單月預借現金7 萬元，此
    情各有債權銀行查報之消費紀錄暨陳報狀附卷佐參，而債務
    人對於其所以需要如此頻繁且大量預借現金或信用貸款之用
    途暨原因，亦無法具體說明等情。準此，各債權人均主張債
    務人預借現金非日常生活必要支出，而係奢侈、浪費及投機
    性質等語，即非無據，應值採信。從而，債務人有消費者債
    務清理條例第134 條第4 款規定之情形，且債權人多具狀表
    明不同意債務人免責，有陳報狀在卷可憑，而本件債務人又
    無法提出業經普通債權人全體同意之證明，則依上說明，本
    件債務人不得免責，爰裁定如主文。
中    華    民    國    99    年    8     月    4     日
                        民事庭  法  官  羅培毓
上為正本係照原本作成
如不服本裁定，應於裁定送達後10日內，以書狀向本院提出抗告
狀（須按他造當事人之人數附繕本），並繳納抗告費新臺幣1 千
元。
中    華    民    國    99    年    8     月    4     日
                            書  記  官  鄭靜芳

司法院資訊處製作；財團法人民間司法改革基金會備份。
